臺灣基隆地方法院刑事判決　　　　　　　　96年度訴字第28號
公　訴　人　臺灣基隆地方法院檢察署檢察官
被　　　告　乙○○原名張愛珠.
上列被告因偽造文書案件，經檢察官提起公訴（95年度偵字第23
31號），被告為有罪之陳述，本院合議庭乃裁定由受命法官獨任
以簡式審判程序進行審理，並判決如下：
    主      文
乙○○共同行使偽造私文書，足以生損害於他人，處有期徒刑
月，如易科罰金，以銀元佰元即新臺幣玖佰元折算壹日。
    事實及理由
壹、程序事項：
　　本件被告乙○○所犯者非為死刑、無期徒刑、最輕　本刑為
    3 年以上有期徒刑之罪或高等法院管轄第一審案件，其於準
    備程序進行中，先就被訴事實為有罪之陳述，經告知其簡式
    審判程序之旨，並聽取公訴人、被告之意見後，本院合議庭
    業已依刑事訴訟法第273條之1 第1項之規定，裁定由受命法
    官獨任以簡式審判程序進行本案之審理。
貳、實體事項：
    本件犯罪事實、證據，除引用檢察官起訴書之記載外，並補
    充：「被告於本院準備程序及審理時之自白」。
參、論罪科刑：
  (一)按「行為後法律有變更者，適用行為時之法律，但行為後之
    法律有利於行為人者，適用最有利於行為人之法律。」，修
    正後刑法第2條第1項定有明文。此條規定係規範行為後法律
    變更所生新舊法律比較適用之準據法，本身尚無新舊法比較
    之問題，於新法施行後，應一律適用新法第2條第1項之規定
    ，為「從舊從輕」之比較，先予敘明。再按本次法律變更，
    比較時應就罪刑有關之共犯、未遂犯、想像競合犯、牽連犯
    、連續犯、結合犯，以及累犯加重、自首減輕暨其他法定加
    減原因（如身分加減）與加減例等一切情形，綜其全部罪刑
    之結果而為比較（最高法院95年度第八次刑事庭會議決議一
    之1、4參照），且比較新舊法之結果，應全部適用舊法或新
    法，不得割裂適用（最高法院87年台非字第400 號判決意旨
    參照），合先敘明。經查：查被告行為後，新法第28條之文
    字雖有部分修正（即「實施」修正為「實行」），惟根據立
    法理由，修法目的在於剔除「陰謀共同正犯」、「預備共同
    正犯」，而本案被告與其他共犯係共同實行犯罪，非僅止於
    陰謀、預備或著手，故不論依舊法或新法之第28條規定，均
    應論以共同正犯，對被告並無有利或不利之情形，自無適用
    新法第2條第1項規定比較新舊法適用之問題，應逕依新法第
    28條規定論以共同正犯（參見最高法院95年度臺上字第5589
    號判決）。
  (二)核被告乙○○所為，係犯刑法第216條、第210條行使偽造私
    文書罪。其盜用印章之行為，為偽造私文書之部分行為，又
    其偽造之低度行為為行使之高度行為所吸收，均不另論罪。
    又被告與游文祥就上開行使偽造私文書之犯行間，有犯意聯
    絡及行為分擔，為共同正犯。爰審酌被告因丙○○欠錢未還
    ，又避不見面，一時失察，而罹本罪，及被害人所受損害不
    重、被告尚未得利益、犯罪後之態度良好，坦白認錯等一切
    情狀（至刑法第57條之規定雖有修正，然該條文為法院就刑
    之裁量審認標準見解之明文化，非屬法律之變更，此亦有最
    高法院95年度第8 次刑事庭會議決議六、(一)可資參照，自無
    須為修正前後之比較，亦即無刑法第2條第1項規定之適用，
    應逕依現行刑法第57條之規定量處），量處如主文所示之刑
    。再本件被告於犯罪時之刑法第41條第1 項前段規定：「犯
    最重本刑為5年以下有期徒刑以下之刑之罪，而受6個月以下
    有期徒刑或拘役之宣告，因身體、教育、職業、家庭之關係
    或其他正當事由，執行顯有困難者，得以1元以上3元以下折
    算一日，易科罰金。」，又被告行為時之易科罰金折算標準
    ，修正前罰金罰鍰提高標準條例第2 條前段（現已刪除）規
    定，就其原定數額提高為100倍折算1日，則本件被告行為時
    之易科罰金折算標準，應以銀元300元折算1日，經折算為新
    臺幣後，應以新臺幣900元折算為1日。惟95年7月1日修正公
    布施行之刑法第41條第1 項前段則規定：「犯最重本刑為五
    年以下有期徒刑以下之刑之罪，而受六個月以下有期徒刑或
    拘役之宣告者，得以新臺幣一千元、二千元或三千元折算一
    日，易科罰金。」，比較修正前後之易科罰金折算標準，以
    95年7月1日修正公布施行前之規定，較有利於被告，則應依
    刑法第2條第1項前段，適用修正前刑法第41條第1 項前段規
    定，定其折算標準。
據上論斷，應依刑事訴訟法第273條之1第1項、第299條第1 項前
段，刑法第2條第1項前段、第28條、第216條、第210條、修正前
刑法第41條第1項前段，廢止前罰金罰鍰提高標準條例第2條，現
行法所定貨幣單位折算新臺幣條例第2條，判決如主文。
本案經檢察官甲○○到庭執行職務。
中　　華　　民　　國　　96　　年　　1 　　月　　31　　日
                  刑事第三庭法    官  齊潔
以上正本證明與原本無異。
如不服本判決應於收受本判決後10日內向本院提出上訴書狀，其
未敘述上訴理由者，並得於提起上訴後10日內向本院補提理由書
狀（均須按他造當事人之人數附繕本。）「切勿逕送上級法院」
中　　華　　民　　國　　96　　年　　1 　　月　　31　　日
                            書 記 官  潘端典
附錄論罪法條：
中華民國刑法第216條
（行使偽造變造或登載不實之文書罪）
行使第 210 條至第 215 條之文書者，依偽造、變造文書或登載
不實事項或使登載不實事項之規定處斷。
中華民國刑法第210條
（偽造變造私文書罪）
偽造、變造私文書，足以生損害於公眾或他人者，處 5年以下有
期徒刑。
